臺灣高雄地方法院交通事件裁定　　　　　　　　　　九十一年度交聲字第二五號
　　原處分機關　交通部公路局高雄區監理所
　　受處分人即
　　異　議　人　甲○○
右列受處分人因違反道路交通管理處罰條例案件，對於交通部公路局高雄區監理所九
十一年三月十八日所為之處分（原處分：高監五字第裁８０─Ｎ00000000號
號），聲明異議，本院裁定如左：
    主  文
原處分撤銷。
甲○○不罰。
    理  由
一、異議意旨略以：異議人係大陸新娘，嫁給殘障人士邱文進，平日僅在夫家即高雄
    縣永安鄉新港村附近活動，不曾離開夫家附近，詎遭警方告發於民國九十年七月
    二十一日上午七時四十五分許，在高雄縣大樹鄉台二十一線未載安全帽違規，且
    拒絕停車受檢而逃逸，經原處分機關依道路交通管理處罰條例第三十一條第六項
    、第六十條第一項規定裁處罰鍰新臺幣六千五百元，並記違規點數一點，惟其確
    未於上開時、地違規，爰依法聲明異議等語。
二、按執行交通勤務警察依法律規定製單舉發違反道路交通管理處罰條例所列之違規
    事實，並由公路主管機關加以處罰，係行政機關執行公權力措施而對外直接發生
    法律效果之單方行政行為，本質上為行政處分，受處分人不服公路主管機關所為
    之處罰，依道路交通管理處罰條例第八十七條之規定向管轄地方法院聲明異議，
    自屬行政救濟程序。至行政救濟程序舉證責任之分配，早期雖曾採行「行政處分
    公定力理論」，即主張依據法令所為之行政處分係屬違法之人，應對其根據事實
    負舉證責任，但此係立於行政權對私人具有優越性之前提，已為今日學說及實務
    所不採，今日學說及實務承認行政訴訟上當事人之法的對等性觀念，認為行政救
    濟程序之舉證責任分配，應採民事訴訟上舉證責任分配原則，加以修正後，準用
    於行政救濟程序，行政法院八十五年度判字第九六０號判決可供參酌。換言之，
    公路主管機關對於人民有所處罰，必須確實證明其違法事實，倘不能證明違法事
    實之存在，其處罰即不能認為合法，八十七年十月二十八日修正之行政訴訟法第
    一百三十六條明文規定準用民事訴訟法第二百七十七條舉證責任分配之原則即揭
    櫫此意旨。從而，道路交通案件處理辦法第四條雖規定聲明異議案件之處理，準
    用刑事訴訟法有關規定，惟依前揭說明及規定，刑事訴訟法有關證據之規定與前
    揭意旨抵觸部分，即不應準用於屬行政救濟程序之交通案件聲明異議程序。
三、經查：本件原處分機關即高雄市交通事件裁決所，雖據執行交通勤務之警員余祥
    中依違反道路交通管理事件統一裁罰標準及處理細則中有關逕行舉發之規定，在
    舉發違反道路交通管理事件通知單所列之異議人違規事實，認異議人違反道路交
    通管理處罰條例第三十一條第六項、第六十條第一項等規定，合計裁處罰鍰六千
    五元，並記違規點數一點。惟據該執行交通勤務之警員余祥中到庭指稱：當時取
    締的地方是上坡地點（台二十一線長春路口），異議人是闖紅燈，我是依據車號
    告發的，車子應該是重型機車，至於顏色我忘了，當時現場只有我一個執行勤務
    ，沒有拍照。那時候是早上七點多的時候是剛好上班的時間，那時候我攔了好幾
    輛車子，都沒有停，我只記到這一台而已，至於騎士我只知道是一個女的，從『
    背影』看來不會超過四十歲。現在我調單位了所以我不能確定車牌是幾號。當時
    的光線很明亮等語。然果異議人確於上開時、地有闖紅燈之違規行為，何以未據
    舉發，又取締之員警僅一人，且係在違規人加速逃逸之情形下以目測記牌之方式
    加以取締告發，對於車牌、機車顏色之識別難免有誤；又證人余祥中亦自承無拍
    照存證；是依首揭見解，原處分機關據以處罰即不能認為合法。至本件執行交通
    勤務之警員依違反道路交通管理事件統一裁罰標準及處理細則第二十三條之規定
    ，就前開違規事實，雖得於記明車輛牌照號碼、車型等可資辦明之資料，查明汽
    車所有人姓名或名稱、住址，並以該汽車所有人為被通知人，逕行製單舉發，惟
    此非謂公路主管機關即得免除舉證之責任，併予敘明。從而，本件異議為有理由
    ，原處分均應予撤銷，另諭知異議人不罰。
據上論結，應依道路交通案件處理辦法第二十條，裁定如主文。
中      華      民      國      九十一      年      八    月    十六    日
                                臺灣高雄地方法院交通法庭
                                    法  官  張世賢
右正本證明與原本無異。
如不服本裁定應於送達後五日內向本院提出抗告狀。
                                    書記官  陳孟瑩
中      華      民      國      九十一      年      八    月    十六    日
